最高法院刑事判決                              八十六年度台上字第五七九九號
    上訴人  甲○○
右上訴人因貪污案件，不服台灣高等法院中華民國八十六年三月二十七日第二審判決
（八十五年度上訴字第五七五三號，起訴案號：台灣板橋地方法院檢察署八十四年度
偵字第一六八五四號），提起上訴，本院判決如左：
    主  文
原判決撤銷，發回台灣高等法院。
    理  由
本件原判決認定上訴人甲○○係台灣汽車客運股份有限公司第一運輸處（以下簡稱台
汽公司）台北北站之駕駛員，從事旅客運送兼車上售票職務，為依法令從事公務之人
員，竟基於意圖為自己不法之概括犯意：(一)於民國（下同）八十四年二月十九日（起
訴書誤載為同年三月二日），駕駛ＦＤ－二六三號中興號營業大客車，行駛北竹縱貫
線時，持有車內所販售之票款之公款新台幣（下同）二千三百九十六元，變易為所有
之意思，予以侵吞入己；(二)於八十四年五月二十七日，駕駛ＦＤ－二六九號中興號營
業大客車，行駛竹東返回台北北站路線，以未開票證之方式，收取十一名乘客之搭車
票款一千零七元，予以侵吞入己；以交付空白車票方式收取乘客林秋蓮、王酉智（起
訴書誤為王西智）之搭車票款各五十元，據為己有；以短開票證之方式，分別收取乘
客黃寶金、潘淑珍、楊維民、張玉慧之搭車票款一百元、六十元、五十九元、六十元
，卻交付八十三元、四十七元、四十七元、四十七元之車票，將差額十七元、十三元
、十二元、十三元，合計差額五十五元侵佔入己。八十四年五月二十七日，在龍潭站
為稽查人員查獲，並扣得上開空白車票二張、短開之車票四張等情。因而將第一審不
當之判決撤銷，改判仍論處上訴人連續依據法令從事公務之人員，侵占公有財物罪刑
，固非無見。
惟查：(一)原判決事實(二)認定上訴人侵占車票款及被稽查人員查獲之時間，係在八十四
年五月二十七日，但理由二(四)謂八十四年五月七日，不相一致，難認無理由矛盾之
違背法令。(二)犯侵占公有財物罪，其所得之財物，依法應予追繳，並依其情節分別沒
收或發還被害人，修正前貪污治罪條例第九條第一項定有明文。原判決事實欄內對於
上訴人所侵占之車票款，究於何時繳回台汽公司，並未詳予記載，而竟於理由內說明
其侵占所得之財物，事後均已繳回台汽公司，不再諭知追繳發還被害人云云，自欠依
據，亦有可議。(三)原判決既認定上訴人所為係犯修正前貪污治罪條例第四條第一項第
一款之侵占公有財物罪，然論結欄猶引用現行貪污治罪條例之條文，而未適用修正前
貪污治罪條例之條文予以論處，不免矛盾。又當班報表，若為上訴人在侵占行為前所
製作，是否登載不實與侵占罪有無裁判上一罪關係，亦應說明及之。上訴意旨指摘原
判決不當，非全無理由，應認有發回更審之原因。
據上論結，應依刑事訴訟法第三百九十七條、第四百零一條，判決如主文。
中      華      民      國    八十六    年      十      月      二      日
                              最高法院刑事第三庭
                                  審判長法官  蔡  詩  文
                                        法官  張  吉  賓
                                        法官  莊  登  照
                                        法官  洪  明  輝
                                        法官  蔡  清  遊
      右正本證明與原本無異
                                              書  記  官
中      華      民      國    八十六    年      十      月      九      日
